臺灣高等法院臺中分院刑事裁定
110年度聲再字第365號
再審聲請人
即受判決人  林碧玲



上列再審聲請人因誣告案件，對於本院109年度上訴字第1481號
中華民國109年8月19日確定判決（第三審案號：最高法院110年
度台上字第2105號；第一審案號：臺灣臺中地方法院108年度訴
字第2979號；起訴案號：臺灣臺中地方檢察署108年度偵字第240
82號）聲請再審，本院裁定如下：
    主  文
再審及停止執行之聲請均駁回。
    理  由
一、再審及停止執行之聲請意旨如附件「刑事再審聲請狀」所載
    。
二、程序部分：
　　按聲請再審，由判決之原審法院管轄；判決在第三審確定者
    ，對於該判決聲請再審，除以第三審法院之法官有第421條
    第1項第5款情形為原因者外，應由第二審法院管轄之，刑事
    訴訟法第426條第1項、第3項定有明文。又再審係為確定判
    決認定事實錯誤所設之特別救濟程序，是聲請再審之對象應
    為「確定之實體判決」，對於程序上判決要無再審可言，經
    下級審判決後，雖提起上訴，但因上訴不合法經程序判決駁
    回確定者，因上級審並未涉及實體上裁判，仍以原下級審法
    院判決為實體確定判決，如聲請再審，應以該下級審確定判
    決為對象，向該下級審法院為之，始為正辦。從而，上級審
    法院以上訴不合法律上程式，從程序上駁回上訴者，聲請再
    審之對象仍為原法院實體判決，並非上級審法院程序判決。
    本件再審聲請人即受判決人林碧玲（下稱聲請人）因誣告案
    件，經臺灣臺中地方法院以108年度訴字第2979號判決犯誣
    告罪，判處有期徒刑8月，聲請人不服提起上訴，經本院以1
    09年度上訴字第1481號判決駁回上訴，聲請人不服，提起第
    三審上訴，經最高法院以110年度台上字第2105號程序判決
    駁回上訴（上訴違背法律上之程式）確定。是依刑事訴訟法
    第426條第1項規定，應以作成實體確定判決之本院，為本件
    再審之管轄法院，合先敘明。
三、次按經法院認無再審理由而以裁定駁回後，不得更以同一原
    因聲請再審；法院認為聲請再審之程序違背規定者，應以裁
    定駁回之，刑事訴訟法第434條第3項、第433條前段定有明
    文。而上開「同一原因」聲請再審之禁止，係指「同一事實
    原因」之謂，此應就重行聲請再審主張之事由暨所提證據（
    含證據方法及證據資料），與前經實體裁定駁回之聲請是否
    一致加以判斷，實質相同之事由與證據，不因聲請意旨陳以
    不同之說詞或論點，即謂並非同一事實原因。又受理再審聲
    請之法院，應先審查再審之聲請是否具備合法條件，若其聲
    請再審之程序違背規定且無可補正時，即應以其聲請不合法
    ，依刑事訴訟法第433條前段規定裁定駁回之；必再審之聲
    請合法，始能進而審究其再審有無理由（最高法院110年度
    台上字第1957號裁定意旨參照）。
四、經查，聲請人係依刑事訴訟法第420條第1項第6款規定，對
    於原確定判決聲請再審，主張本件係臺中市東區調解委員會
    調解委員顏江如琴於調解時，未經協商、未調解成立，擅自
    捏造不實金額及調解條件，由調解委員會行政助理裴其正繕
    打製作不實之調解書，其2人捏造不實調解條件而登載於公
    文書，涉犯刑法第213條之登載公文書不實罪嫌，其並未誣
    告等語，並以附件「刑事再審聲請狀」所列之臺中市東區調
    解委員會調解書（即證據五）、臺灣臺中地方檢察署108年
    度偵字第1149號不起訴處分書（即證據六）、臺中市東區調
    解委員會調解委員獨立調解同意書（即證據七）、臺中市東
    區調解委員會調解筆錄（即證據八）、車損估價單（即證據
    九）、顏江如琴筆記本註記影本1張（即證據十）、賴建仲
    提出保險理賠支付對帳明細單（即證據十一）、108年度交
    查字第71號108年4月22日訊問筆錄（即證據十二）等為聲請
    再審之新事實、新證據。惟聲請人前已依刑事訴訟法第420
    條第1項第6款規定，以實質相同事由、證據之同一原因向本
    院聲請再審，業經本院以110年度聲再字第293號裁定認其該
    次再審之聲請，不符合刑事訴訟法第420條第1項第6款所定
    之再審事由，顯無再審理由，而予駁回確定（下稱前案），
    有上開刑事裁定及臺灣高等法院被告前案紀錄表在卷可稽。
    本件聲請再審意旨僅係再次舖陳前所主張內容，無非仍執著
    於其並未誣告，對上開合法之證據事後重為爭執，對原確定
    判決認定之事實，片面為個人意見之取捨，及單憑己意所為
    之質疑，以圖證明聲請人應受無罪之判決，此與聲請人前次
    聲請再審之事由暨其提出之證據方法完全相同，屬同一原因
    事實，其聲請再審之程序顯然違背規定，於法未合。
五、綜上所述，聲請人以附件「刑事再審聲請狀」所示再審理由
    聲請本件再審，所提再審理由、證據均於前案即已提出，並
    經本院前案認不符合刑事訴訟法第420條第1項第6款之要件
    而予以駁回確定在案。聲請人本案仍以同一原因，重複提出
    聲請再審，已違反刑事訴訟法第434條第3項之規定，其聲請
    顯然違背規定，且無從補正，應予駁回。又本件再審之聲請
    既經駁回，則聲請人併聲請停止刑罰之執行，即有未合，亦
    應併予駁回。
六、聲請再審之案件，除顯無必要者外，應通知聲請人及其代理
    人到場，並聽取檢察官及受判決人之意見。但無正當理由不
    到場，或陳明不願到場者，不在此限。前項本文所稱「顯無
    必要者」，係指聲請顯屬程序上不合法且無可補正或顯無理
    由而應逕予駁回，例如非聲請權人、逾法定期間、以撤回或
    駁回再審聲請之同一原因聲請再審等情形，或再審原因已明
    ，顯有理由而應逕為開始再審之裁定。刑事訴訟法第429條
    之2、法院辦理刑事訴訟案件應行注意事項第177條之4分別
    定有明文。本件既經本院認聲請人之聲請乃以業經本院駁回
    再審聲請之同一原因事實再為聲請，依據前揭說明，本件聲
    請程序違背規定，且無從補正，自無通知再審聲請人到場聽
    取意見之必要，併此指明。
據上論斷，應依刑事訴訟法第433條前段，裁定如主文。
中　　華　　民　　國　　110 　年　　12　　月　　30　　日
        　　刑事第十庭    審判長法　官  陳  宏  卿
　　　　　　　　　　　　　　    法　官  楊  文  廣
 　　　　　　　　　　　　　　　 法　官  簡  芳  潔     
                     
以上正本證明與原本無異。     
如不服本裁定，得於收受送達後5日內向本院提出抗告書狀(須附
繕本)。因疫情而遲誤不變期間，得向法院聲請回復原狀。

                                書記官  廖  婉  菁

中　　華　　民　　國　　111 　年　　1 　　月　　3 　　日